臺灣板橋地方法院交通事件裁定　　　　 93年度交聲字第862號
原處分機關　交通部公路總局臺北區監理所
異　議 人
即受處分人　甲○○
上列異議人因違反道路交通管理處罰條例案件，對於交通部公路
總局臺北區監理所93年7 月5 日所為之北監自裁字裁40-C000000
00號裁決處分（原舉發案號：臺北縣政府警察局93年5 月5 日北
縣警交字第C00000000 號），聲明異議，本院裁定如下：
    主  文
異議駁回。
    理  由
一、原處分意旨略以：異議人即受處分人甲○○於民國（下同）
    九十三年五月五日十九時五十分許，駕駛五五二三－ＤＨ號
    自小客車於臺北縣石門鄉臺二線往淡水三十三點三公里處，
    因「汽車駕駛人，駕駛汽車肇事致人死亡逃逸」違規，為臺
    北縣政府警察局金山分局於同日於臺北縣竹圍鄉，以北縣警
    交字第Ｃ00000000號舉發違反道路交通管理事件通
    知單（下稱舉發通知單）當場舉發，爰依道路交通管理處罰
    條例第六十二條第一項後段、第六十七條第一項規定裁處吊
    銷駕駛執照，並終身禁考。
二、異議意旨略以：異議人於九十三年五月五日十九時五十分許
    ，駕駛五五二三－ＤＨ號自小客車行經臺北縣石門鄉臺二線
    往淡水三十三點三公里處時，因當時天色黑暗又下著小雨，
    該路段復無路燈，待異議人看到路上有障礙物時已閃避不及
    ，異議人將車輛往右手邊轉，然僅左側車輪有感覺輾過障礙
    而已，當時認為只是障礙物遂未予理會，故未下車查看，繼
    續往臺北縣五股鄉方向行駛，直到臺北縣竹圍鄉時，為警攔
    下，始知發生事故，是異議人並無肇事致人死亡而逃逸，爰
    依法聲明異議等語。
三、按汽車駕駛人，駕駛汽車致人受傷或死亡，應即採取救護或
    其他必要措施，並向警察機關報告，不得駛離；違者吊扣其
    駕照三個月至六個月；逃逸者吊銷駕駛執照。道路交通管理
    處罰條例第六十二條第一項定有明文。又汽車駕駛人，曾依
    第六十二條第一項之規定吊銷駕駛執照者，終身不得考領駕
    駛執照。道路交通管理處罰條例第六十七條第一項亦有明文
    規定。
四、經查：
（一）本件異議人甲○○於九十三年五月五日十九時五十分許，
      駕駛車牌號碼五五二三－ＤＨ號自小客車，於臺北縣石門
      鄉臺二線往淡水三十三點三公里處，因「汽車駕駛人，駕
      駛汽車致人死亡逃逸」違規，經臺北縣政府警察局金山分
      局執勤警員依道路交通管理處罰條例第六十二條第一項舉
      發，有臺北縣政府警察局北縣警交字第Ｃ0000000
      0號舉發通知單影本一件在卷可稽。因異議人不服舉發，
      向原處分機關陳述意見，經原處分機關通知舉發單位臺北
      縣政府警察局金山分局函覆稱：本件業經鑑識人員勘驗異
      議人所駕駛車輛底盤確染有血（痕）跡之證物，且異議人
      於警詢及陳述書中均坦承確有：「‧‧‧因閃避不及，輾
      過不明物體，未下車察看而駛離‧‧‧」之陳述，舉發並
      無不當等語，有臺北縣政府警察局金山分局九十三年六月
      七日金警交裁字第０九三０００七七九二號函一件附卷可
      參。原處分機關據此裁處異議人吊銷駕駛執照，並終生禁
      考，有交通部公路總局台北區監理所北監自裁字裁四○－
      Ｃ00000000號違反道路交通管理事件裁決書一件
      在卷可佐。
（二）異議人不服前開裁決，聲明異議否認有何肇事致人死亡而
      逃逸之情，然查：
　(1)、證人即目擊事故發生之陳啟立於警詢中陳稱：「我在民國
　　　九十三年五月五日十九時五十分許，駕ＦＴ－一四九○自
  　　小客行經臺二線（金山往淡水方向）靠北海球場處看到行
    　駛內側之五五二三－ＤＨ黑色自小客，疑似撞到人後踩煞
      車但未停車並加速逃逸」、「（問：你距離該車多遠？）
      大約一個車身」、「（問：該自小客車遭警方攔停後你有
      無見到該車當時的車況？）我有看到該車左側都沾有大片
      血跡」等語（見臺灣士林地方法院檢察署九十四年度偵續
      字第五十六號偵查卷臺北縣政府警察局金山分局九十三年
      五月五日訊問筆錄）；又其於偵查中證稱：「‧‧‧那一
      台休旅車是在內線車道，我是在該車子正後方，我是要從
      車子的右後方超車，超車時候聽到碰一聲我就踩煞車放慢
      速度，我是沒有看到他如何撞到及撞到什麼東西，我是看
      到它左後輪有往上昇起，他都沒有停就直接開走，我當時
      有搖下車窗示意該車子駕駛有撞到東西，它還是繼續開，
      ‧‧‧所以我就追上去，後來就看到它的車號，我就沒有
      再追了，一直追到十八王公廟前面看到警察時我就攔下警
      察報案，後來我回臺北路上在淺水灣附近又看到該車子，
      發現我是看錯車號，我趕快打電話跟警察講正確車號」、
      「（問：它撞到的聲音你感覺為何？）是碰一聲的聲音，
      是碰的一聲之後才看見它的後輪有起伏，感覺是有撞到東
      西」、「我看到是它撞到時候有踩煞車，但是沒有停就繼
      續開走」等語（見同上偵查卷九十四年五月二十五日檢察
      官訊問筆錄）。
  (2)、又與異議人同車之異議人友人鄧家慧亦於警詢筆錄中稱：
      「‧‧‧當時我感覺車搖晃一下，我就問甲○○發生何事
      ，甲○○告訴我沒事只是閃個木頭，我說要不要回頭去看
      一下，甲○○說閃個木頭而已沒關係，我們就繼續往前行
      駛」等語（見偵查卷鄧家慧警詢筆錄），且異議人亦於警
      詢及陳述書中坦承確有輾過不明物體，未下車察看即駛離
      等語，足認異議人確有於本件車禍發生之時地輾過被害人
      而未下車察看即駛離之事實。
  (3)、又異議人因上開違規行為，另涉及過失致死及肇事逃逸公
      共危險罪之刑事案件部分，原經臺灣士林地方法院檢查署
      檢察官為不起訴處分，然告訴人經原檢察官向臺灣高等法
      院檢察署檢察長聲請再議，臺灣高等法院檢察署檢察長認
      原偵查未盡完備，予以發回續查，嗣因臺北市政府警察局
      刑事鑑識中心九十四年六月三十日之鑑識報告結果，及法
      務部調查局測謊報告書認異議人所稱：一、當天所駕車輛
      沒有將被害人撞擊倒地；二、當天輾到被害人時被害人已
      是倒臥在地之狀態，經測謊測試均呈情緒波動反應，研判
      有說謊，故業經臺灣士林地方法院檢查署檢察官於九十四
      年十月三十一日以九十四年度偵續字第五六號就被告過失
      致人於死及肇事逃逸犯行部分，提起公訴在案，其後雖經
      臺灣士林地方法院以九十四年度交訴字第七四號判決，就
      異議人所犯過失致人於死罪部分，判處有期徒刑八月，但
      就肇事逃逸部分，則為無罪之諭知，惟經異議人及檢察官
      提起上訴，經臺灣高等法院於以九十六年度交上訴字第五
      九號判決認定異議人確有過失致人於死及肇事逃逸之情事
      ，並就異議人過失致人於死罪部分，判處有期徒刑八月，
      減刑為有期徒刑四月，肇事逃逸犯行部分，判處有期徒刑
      六月，減刑為有期徒刑三月，並於九十六年九月十日判決
      確定等事實，有臺灣士林地方法院檢察署九十四年度偵續
      字第五六號偵查卷影本、臺灣士林地方法院九十四年度交
      訴字第七四號刑事判決書、臺灣高等法院九十六年交上訴
      字第五九號刑事判決書、本院九十六年十月四日電話查詢
      紀錄表各一件在卷足佐。是異議人前開所辯未肇事致人死
      亡逃逸等語，尚不足採。
（三）綜上所述，本件異議人於上揭時、地，確有違反道路交通
      管理處罰條例第六十二條第一項之事實，應堪認定。是原
      處分機關據上開規定，裁處異議人吊銷駕駛執照，並終身
      禁考，核無違誤。本件聲明異議為無理由，應予駁回。
五、據上論斷，應依道路交通案件處理辦法第十九條，裁定如主
    文。
中　　華　　民　　國　　96　　年　　10　　月　　4 　　日
                  交通法庭    法  官  白光華
以上正本證明與原本無異。
如不服本裁定，應於送達後五日內，向本院提出抗告狀。
                              書記官  張玉如
中　　華　　民　　國　　96　　年　　10　　月　　4 　　日
